【裁判字號】    96,訴,651
【裁判日期】    970430
【裁判案由】    偽造文書等
【裁判全文】
臺灣臺北地方法院刑事判決               96年度訴字第651號
公  訴  人  臺灣臺北地方法院檢察署檢察官
被      告  甲○○
上列被告因偽造文書等案件，經檢察官提起公訴（95年度偵字第
15070 號），經本院判決如下：
    主  文
本件公訴不受理。
    理  由
一、公訴意旨略以：被告甲○○明知申請金融帳戶乃輕而易舉之
    事，一般人無故取得他人金融帳戶使用之行徑常與侵害財產
    性犯罪密切相關，並可預見將自己帳戶提供予他人使用，可
    能幫助他人為詐欺犯行，竟於民國94年1 月18日某時許，前
    往誠泰商業銀行東三重分行（設臺北縣三重市○○路○ 段10
    2 號，後改為臺灣新光商業銀行三重分行）申請設立帳號00
    00000000000 號帳戶後，復基於幫助詐欺之不確定故意，於
    不詳時、地，將該帳戶之存摺、提款卡及密碼等，提供與真
    實姓名年籍不詳之詐欺集團成員使用。而同案被告乙○○（
    業經本院另行審結）則與真實姓名年籍不詳自稱「李先生」
    之男子，共同基於行使偽造私文書及詐欺取財之概括犯意聯
    絡，先於民國94年6 月27日，由乙○○提供其身分證正本與
    「李先生」，再由「李先生」提供偽造之宇展實業有限公司
    （下稱宇展公司）營利事業登記證與該公司大小章印文，透
    過不知情之產險公司保險業務員李文牽，於同年6 月29日，
    前往位於臺北市○○路○ 段21號之臺北市監理處，申請辦理
    將宇展實業有限公司（下稱宇展公司）名下所有車號2965-E
    B 號自小客車過戶至同案被告乙○○名下，同（29）日旋由
    同案被告乙○○至台北縣蘆洲市○○路之某工地，與復華銀
    行板橋分行職員謝徽辰辦理對保作業，由同案被告乙○○向
    謝徽辰佯稱其職業係該工地水電工頭，並持由「李先生」所
    偽造賣主為宇展汽車行而買主為同案被告乙○○之汽車買賣
    合約書而行使之，致謝徽辰陷於錯誤，而使該銀行同意辦理
    該自小客車之汽車貸款，足以生損害於宇展公司及復華銀行
    對於貸款授信之正確性，迨同年6 月30日，復華銀行將該貸
    款匯入被告甲○○前開帳戶後，該詐騙集團成員旋於同日將
    匯入款項提領一空，而詐得新臺幣（下同）25萬元之貸款。
    另於同年7 月14日，「李先生」所屬之詐騙集團成員再以相
    同手法，由該詐騙集團持偽造之迪克力企業有限公司（下稱
    迪克力公司）營利事業登記證及偽造之簡義雄身分證，透過
    不知情之李文牽，向臺北市監理處申請辦理，將迪克力公司
    名下所有車號6T -0593號自小客車過戶至簡義雄名下後，同
    日旋由該詐騙集團提供盜刻之「簡義雄」印章及偽造之簡義
    雄身分證，由同案被告乙○○夥同真實姓名、年籍不詳之成
    年男子，假冒簡義雄之名義，在前揭蘆洲市○○路某工地工
    地，由同案被告乙○○向謝徽辰佯稱該男子職業為其師傅，
    另由該男子持偽造之簡義雄身分證，向復華銀行申請汽車貸
    款而行使之，並於復華銀行汽車貸款申請單上偽簽「簡義雄
    」之署押及盜印其印文，足以生損害於迪克力公司、簡義雄
    及復華銀行對於貸款授信之正確性，而向該分行詐得45萬元
    之貸款，並匯入被告甲○○前開帳戶。經復華銀行告知宇展
    公司，其所有之自小客車已遭辦理過戶乙情，而報警循線查
    知上情，因認被告甲○○涉犯刑法第30條第1 項、第339 條
    第1 項之幫助詐欺取財罪嫌。
二、按不起訴處分已經確定，非有發現新事實或新證據，或有刑
    事訴訟法第420條第1項第1款、第2款、第4款、第5款所定得
    為再審原因之情形者，不得對於同一案件再行起訴。且案件
    曾經為不起訴處分，而違背同法第260條之規定再行起訴者
    ，應諭知不受理判決，前開判決得不經言詞辯論為之。刑事
    訴訟法第260 條、第303 條第4 款、第307 條分別定有明文
    。又按刑事訴訟法第260 條第1 款所謂發見新事實或新證據
    者，係指於不起訴處分前未經發現至其後始行發現者而言，
    若不起訴處分前，已經提出之證據，經檢察官調查斟酌者，
    即非該條款所謂發見之新證據，不得據以再行起訴，最高法
    院57年台上字第1256號判例要旨可資參照。
三、訊據被告甲○○堅詞否認有何交付帳戶供他人使用之犯行，
    而以：該帳戶資料係於所有汽車遭竊同時失竊，並非主動交
    付他人等語置辯。經查：
  (一)被告甲○○前因與另案被告劉正強（業經臺灣板橋地方法院
    檢察署檢察官以95年度偵字第1194號不起訴處分確定）二人
    ，先於民國94年1 月24日，在臺北縣樹林市○○路250 號，
    將偽造之正可金屬有限公司（下稱正可公司）及國技汽車材
    料行之營利事業登記證影本等資料交付不知情之林家輝，委
    託其代辦正可公司所有之車牌號碼5098—DV號自用小客車過
    戶予國技汽車材料行，俟辦理完成過戶後，復於同年1 月31
    日，再將偽造之國技汽車材料行營利事業登記證影本、行車
    執照、汽車牌照登記證及同案被告劉正強身分證等資料交付
    不知情之陳秀琴，委託其代辦將上開車輛虛偽過戶予同案被
    告劉正強之名下，繼而以上開車輛向國泰世華商業銀行股份
    有限公司新泰分行申請貸款65萬元，致新泰分行陷於錯誤，
    核撥該筆貸款，並將上開款項匯入被告甲○○本件同一帳戶
    內，涉有刑法第216 、210 條行使偽造私文書、刑法第339
    條第1 項詐欺罪、及洗錢之罪嫌，惟經臺灣板橋地方法院檢
    察署檢察官偵查結果，認定：(1)前揭僅能認定車牌號碼5098
    —DV號自用小客車係過戶至另案被告劉正強之名下，且某不
    詳人士以另案被告劉正強之名義向國泰世華銀行辦理汽車貸
    款之經過，及該不詳人士曾利用被告甲○○上開帳戶，作為
    汽車貸款匯款及提款所用之情，仍無從由國泰世華銀行將貸
    款款項匯入上開帳戶之客觀事實，據以推論或證明被告甲○
    ○有何參與或幫助上揭犯行等情，(2)再衡諸常情，苟被告甲
    ○○真有偽造文書並向銀行為貸款詐欺之行為，自無指示銀
    行將詐騙款項匯入自己名義之帳戶，而自曝犯行，甘冒受民
    、刑事訴追之理？是被告甲○○所辯帳戶業因遺失而遭不法
    詐欺集團利用，尚非全然不可能；(3)且參以汽車過戶申請登
    記書、汽車貸款申請書及本票等資料可知，上開自小客車之
    過戶及貸款事宜，係某不詳人士以同案被告劉正強之名義所
    為，與被告甲○○無涉，(4)況查被告甲○○除於誠泰銀行設
    立上開帳戶外，尚於臺灣土地銀行等金融機開立帳戶，然除
    上開誠泰銀行外，其餘帳戶尚無異常交易，或為詐騙集團使
    用之情形，此有該等銀行函復資料在卷可憑。綜上，此部分
    純以被告甲○○之帳戶匯入款項之事實，尚無無積極證據足
    認被告係從事偽造文書、詐騙之人或係販賣帳戶予不法詐騙
    集團，據以推論被告甲○○有偽造文書、詐欺或洗錢之犯行
    。此外，復查無其他積極證據足認被告有何上揭犯行，應認
    被告罪嫌不足，於95年6 月19日以95年度偵緝字第1010號不
    起訴處分，並不得再議，此有前開不起訴處分書、臺灣高等
    法院被告前案紀錄表等在卷可稽。
  (二)本件被害人復華銀行板橋分行均係因不實之汽車過戶資料申
    請銀行貸款，而陷於錯誤各匯款25萬、45萬元至被告前開誠
    泰銀行帳戶等情，有誠泰商業銀行東三重分行94年10月26日
    誠泰銀東重字第9400061 號函及附件甲○○誠泰銀行東三重
    分行帳戶（帳號：000000000000 0號）開戶申請資料、存款
    業務往來申請書（見偵一卷第30、31頁）、印鑑卡（見偵一
    卷第39頁），及臺灣新光商業銀行東三重分行95年8 月1 日
    新光銀東重字第9500026 號函及存摺存款對帳單（見偵一卷
    第60-64 頁）、存摺存款對帳單（見偵三卷第49頁）在卷可
    稽，是被害人復華銀行板橋分行匯入款項之帳戶，與前揭臺
    灣板橋地方法院檢察署檢察官95年度偵緝字第1010號不起訴
    處分之帳戶同一，是可認本件被告甲○○被訴交付帳戶之幫
    助詐欺行為，與上開被訴共同使用帳戶之幫助詐欺、或詐欺
    行為係同一行為，即本案與臺灣板橋地方法院檢察署不起訴
    處分確定之案件，應為同一案件。
  (三)本件被害詐欺日期係94年6 、7 月間，而移送臺灣臺北地方
    法院檢察署偵查日期係95年4 月17日，均係於前開臺灣板橋
    地方法院檢察署95年度偵緝字第1010號偵查終結日之前，本
    件移送偵查資料早已存於檢方前案前科系統中，此有全國刑
    案資料查註表（見偵一卷第50、51頁）在卷可查；且於該案
    件偵查前述新光銀行被告甲○○帳戶存摺存款對帳單中即已
    明載於94年6 月30日、94年7 月25日分別匯入25萬、45萬元
    等情，此有存摺存款對帳單（見偵三卷第48、49頁）在卷可
    稽，顯然本件被害人遭詐欺之事實、以及相關帳款資料，於
    上開不起訴處分前即已存在、並可發現，並非新發生之事實
    、證據。而本件中被害人等均僅指述其遭受詐欺之內容，並
    無法證明被告甲○○是否確有主動將帳戶資料交付，且若認
    另有其他被害人之指訴即屬新事實、新證據，則被告甲○○
    就其同一帳戶「交付」他人使用之行為，即需接受多次偵查
    、審判程序？故本件卷內所存資料，難認上開證據屬刑事訴
    訟法第260 條第1 款之發現之新事實、新證據。
  (四)再公訴人雖認：本件被告甲○○上開帳戶於94年1 月13日開
    戶後，即於94年2 月2 日更換另印鑑，而前述不起訴處分之
    案件被害人匯款日亦為「94年2 月2 日」，而應係「前開不
    起訴案件收受被害人匯款後，再將帳戶變更印鑑，另轉交本
    件使用」等情。惟前開不起訴處分案件之被害人匯款日雖為
    94年2 月2 日，而該詐欺集團領款日期則分散於94年2 月2
    日、94年2 月3 日，此由被告甲○○前開帳戶存摺存款對帳
    單可知（見偵三卷第47、48頁），則可認被告甲○○前開帳
    戶迄印鑑變更後之94年2 月3 日，仍均於詐欺集團使用、管
    理中，否則詐欺集團豈有任由被告變更印鑑提領詐欺所得之
    理？況被告甲○○已於本院調查中供稱：並未於94年2 月2
    日辦理變更印鑑，且該變更後之印鑑亦非伊所使用之印鑑等
    語，且細查被告其餘之臺灣土地銀行三重分行、第一商業銀
    行三重埔分行、中華郵政股份有限公司、台新國際商業銀行
    、中國信託商業銀行等帳戶，被告甲○○使用迄今之印鑑均
    為同一、而與本件前開誠泰銀行帳戶更換後印鑑不同，此有
    臺灣土地銀行95年5 月18日總業一字第0950015205號函附件
    印鑑卡、第一商業銀行三重埔分行95年5 月15日（95）一三
    重字第122 號函附件印鑑卡、中華郵政股份有限公司95年5
    月22日儲字第095071 1960 號函附件印鑑卡、台新國際商業
    銀行95年5 月10日台新作集字第9505449 號函印鑑卡、中國
    信託商業銀行95年5 月11日中信銀集作000000000030號函附
    件印鑑卡等在卷可稽，且此部分資料早已存於前開不起訴處
    分案卷中、並為偵查終結前即已調得；則實難認前開誠泰銀
    行「94年2 月2 日」帳戶變更印鑑為被告甲○○所為。故誠
    泰銀行印鑑變更之實際時間仍無法變更前開帳戶為詐欺集團
    持續使用之事實，而難以憑此認定被告甲○○另有變更犯意
    、交付其他詐欺集團使用之事實，自亦難認此部分證據為發
    現之新事實、新證據。
  (七)此外，復無其他證據足認前案有刑事訴訟法第420條第1項第
    1款、第2款、第4款、第5款所定得為再審原因之情形。
  (八)綜合上述，本件公訴人就業經臺灣板橋地方法院檢察署檢察
    官已為不起訴處分之同一案件，無刑事訴訟法第260 條所定
    之情形，再行起訴。揆諸前開規定及說明，自應為不受理判
    決之諭知。爰不經言詞辯論，逕為不受理之判決。
據上論斷，應依刑事訴訟法第303條第4款、第307條，判決如主
文。
中    華    民    國    97    年    4     月    30    日
                  刑事第四庭審判長法  官  劉慧芬
                                  法  官  黎惠萍
                                  法  官  郭惠玲
如不服本判決，應於判決送達後10日內向本院提出上訴狀（應抄
附繕本）。告訴人或被害人如對於本判決不服者，應具備理由請
求檢察官上訴，其上訴期間之計算係以檢察官收受判決正本之日
期為準。
上正本證明與原本無異。
                                  書記官  鄭雅文
中    華    民    國    97    年    5     月    5     日


司法院資訊處製作；財團法人民間司法改革基金會備份。
